臺灣高等法院臺中分院刑事判決
111年度上訴字第41號

上  訴  人  臺灣臺中地方檢察署檢察官
上  訴  人  
即  被  告  傅郁琦


            宋文玲


共      同
選任辯護人  許錫津律師
上列上訴人因被告違反個人資料保護法案件，不服臺灣臺中地方
法院110年度訴字第1384號中華民國110年11月17日第一審判決（
起訴案號：臺灣臺中地方檢察署110年度偵字第6663號），提起
上訴，本院判決如下：
    主  文
原判決撤銷。
乙○○、甲○○成年人故意共同對少年犯個人資料保護法第四十一條
之非公務機關未於蒐集特定目的必要範圍內利用個人資料罪，各
處有期徒刑參月。均緩刑貳年，緩刑期間內付保護管束，並應於
判決確定之日起壹年內向公庫各支付新台幣伍萬元，及應於緩刑
期間內各接受法治教育課程貳場次。
    事  實
一、甲○○、乙○○均係成年人，甲○○係臺中市私立建儒文理短期補
    習班（址設臺中市○區○○街0號5樓、下稱建儒補習班）之班
    主任；乙○○係臺中市私立順天儒林文理短期補習班（址設臺
    中市○區○○路0段000號9樓之3、10樓之3、10樓之11、下稱儒
    林補習班）之招生主任。緣甲○○前以建儒補習班之名義，委
    由不詳之工讀生（無證據證明為未滿18歲之少年），於不詳
    時間、地點，向少年張○翔（未滿18歲、真實姓名年籍詳卷
    ）提問升學相關之問卷調查，而取得少年張○翔之兄黃○恒（
    真實姓名年籍詳卷）所使用之行動電話門號0000-000000號
    等個人資料。甲○○、乙○○均明知其非公務機關，對個人資料
    之利用，應於蒐集之特定目的必要範圍內為之，並應符合個
    人資料保護法第20條所定之各款情形者，始得為特定目的外
    之利用，竟意圖為自己或第三人不法之利益，共同基於非法
    利用個人資料之犯意聯絡，未經少年張○翔或其兄黃○恒之同
    意，由甲○○於不詳時間，在臺中市○區○○街0號5樓之建儒補
    習班，將前開載有張○翔之姓名，及黃○恒行動電話門號之問
    卷調查表交予乙○○，供乙○○所任職之儒林補習班招生使用，
    而洩漏少年張○翔及其兄黃○恒之個人資料，乙○○並委由不知
    情之儒林補習班不詳員工（無證據證明為未滿18歲之少年）
    ，於民國109年11月5日、9日，撥打黃○恒所持用上開行動電
    話門號，向其推銷補習班課程，足生損害於少年張○翔及其
    兄黃○恒。
二、案經黃○恒訴由臺中市政府警察局第五分局移送臺灣臺中地
    方檢察署檢察官偵查，及臺灣臺中地方檢察署檢察官自動檢
    舉簽分偵查起訴。
    理  由
一、按宣傳品、出版品、廣播、電視、網際網路或其他媒體對為
    刑事案件當事人或被害人之兒童及少年不得報導或記載其姓
    名或其他足以識別身分之資訊；行政機關及司法機關所製作
    必須公開之文書，除法律有特別規定之情形外，亦不得揭露
    足以識別前項兒童及少年身分之資訊，兒童及少年福利與權
    益保障法第69條第1項第4款、第2項定有明文。查，本件少
    年張○翔於本案發生之時，係未滿18歲之未成年人，屬兒童
    及少年福利與權益保障法所規定之少年，是依前揭規定，於
    本判決書中不得揭露足以識別被害少年之資訊，故被害人張
    ○翔及其兄即告訴人黃○恒之姓名及年籍資料於本案判決中均
    不得揭露，並各以「張○翔」、「黃○恒」稱之。
二、證據能力之說明：
（一）按刑事訴訟法第159條之5規定：「（第1項）被告以外之
      人於審判外之陳述，雖不符前4條之規定，而經當事人於
      審判程序同意作為證據，法院審酌該言詞陳述或書面陳述
      作成時之情況，認為適當者，亦得為證據。（第2項）當
      事人、代理人或辯護人於法院調查證據時，知有第159條
      第1項不得為證據之情形，而未於言詞辯論終結前聲明異
      議者，視為有前項之同意」，其立法意旨在於傳聞證據未
      經當事人之反對詰問予以核實，原則上先予排除，惟若當
      事人已放棄詰問或未聲明異議，基於證據資料愈豐富，愈
      有助於真實發現之理念，且強化言詞辯論原則，法院自可
      承認該傳聞證據例外擁有證據能力。經查，有關下述所引
      用未符合刑事訴訟法第159條之1至第159條之4所示之證據
      ，檢察官、上訴人即被告甲○○、乙○○（下稱被告2人）及
      其等辯護人於本院準備程序時均同意具有證據能力（本院
      卷第57頁至第58頁），迄本院言詞辯論終結前亦均未聲明
      異議。而本院審酌該等供述證據作成及取得之狀況，並無
      違法、不當或顯不可信之情形，且為證明被告犯罪事實存
      否所必要，以之作為證據，認屬適當，依刑事訴訟法第15
      9條之5規定，均具有證據能力。
（二）關於非供述證述，並無傳聞法則規定之適用，該非供述證
      據如非出於違法取得，並已依法踐行調查程序，即不能謂
      無證據能力（最高法院97年度台上字第1401號、6153號判
      決要旨參照）。查本判決下列所引用之非供述證據，並無
      證據證明係實施刑事訴訟程序之公務員違背法定程序所取
      得，且檢察官、被告2人及其等辯護人於本院準備程序時
      均同意具有證據能力（本院卷第57頁至第58頁），迄本院
      言詞辯論終結前亦均未聲明異議，自應認均具有證據能力
      。
三、認定犯罪事實所憑證據及理由：
（一）訊據被告2人固均坦承上開客觀之犯罪事實不諱，惟均否
      認有何非法利用個人資料之犯行，被告乙○○辯稱：因為與
      甲○○是屬於同一家補習班，所以我不認為甲○○給我這些資
      料是不對的，我一直做招生的工作，甲○○給我的文件我覺
      得沒有問題等語（本院卷第55頁）；被告甲○○則辯稱：我
      覺得我們是同一個補習班，我們二人負責同一科目做招生
      ，我們二人都負責英文科，老師也一樣，老師會在二個地
      點上課，問卷上共同招生、使用，因為這兩間都是高中升
      大學的補習班，只是因為法規規定等語（本院卷第55頁）
      ；選任辯護人則以：客觀的犯罪事實不爭執，兩家立案的
      補習班雖然不同，但實質老闆是同一人，被告2人是對於
      同一個家教班老師的招生，基於過去的認知，既然是同一
      家補習班，所交付的問卷調查表應該是可以給另外一個人
      使用的，所以缺乏違反蒐集目的而使用個人資料之主觀犯
      意等語（本院卷第94頁）為被告2人辯護。
（二）經查：
    1.被告甲○○未經告訴人黃○恒、被害人張○翔之同意，於不詳
      時間，在臺中市○區○○街0號5樓之建儒補習班，將其前以
      建儒補習班名義，委由不詳之工讀生，向被害人張○翔提
      問升學相關之問卷調查，而取得載有被害人張○翔之姓名
      、告訴人黃○恒上開行動電話門號之問卷調查表交予被告
      乙○○，嗣由被告乙○○委由儒林補習班之不詳員工，於109
      年11月5日、9日，撥打告訴人黃○恒所持用上開行動電話
      門號，向其推銷補習班課程等情，業據被告2人於警詢、
      偵查中、原審及本院準備程序、審理時均坦承不諱（偵卷
      第13至15頁、第46至47頁、第63至65頁、原審卷第45至46
      頁、第91頁、本院卷第56頁、第94頁），核與證人即告訴
      人黃○恒於警詢時及偵查中之證述情節大致相符（偵卷第1
      7至21頁、第45至48頁），並有109年11月9日電話錄音譯
      文（偵卷第23至24頁）、109年11月5日行動電話通話紀錄
      翻拍照片（偵卷第27頁）、儒林補習班立案證書（偵卷第
      33頁）、建儒補習班問卷調查表（偵卷第69頁）等件附卷
      可稽，足認被告2人前揭不利於己之供述，均與事實相符
      ，堪以採信。此部分犯罪事實，堪予認定。
    2.本院認定被告2人前揭所辯，及辯護人所為辯護主張均不
      足採之理由：
    ①按「個人資料」指自然人之姓名、出生年月日、國民身分
      證統一編號、護照號碼、特徵、指紋、婚姻、家庭、教育
      、職業、病歷、醫療、基因、性生活、健康檢查、犯罪前
      科、聯絡方式、財務情況、社會活動及其他得以直接或間
      接方式識別該個人之資料，個人資料保護法第2條第1款定
      有明文。又個人資料保護法所規範之行為態樣，包含個人
      資料之蒐集、處理及利用，所謂「蒐集」係指以任何方式
      取得個人資料；「處理」係指為建立或利用個人資料檔案
      所為資料之記錄、輸入、儲存、編輯、更正、複製、檢索
      、刪除、輸出、連結或內部傳送；「利用」則指將蒐集之
      個人資料為處理以外之使用，個人資料保護法第2條第3款
      至第5款，亦分別定有明文。
    ②次按「個人資料之蒐集、處理或利用，應尊重當事人之權
      益，依誠實及信用方法為之，不得逾越特定目的之必要範
      圍，並應與蒐集之目的具有正當合理之關聯。」、「公務
      機關或非公務機關依第15條或第19條規定向當事人蒐集個
      人資料時，應明確告知當事人下列事項：一、公務機關或
      非公務機關名稱。二、蒐集之目的。三、個人資料之類別
      。四、個人資料利用之期間、地區、對象及方式。五、當
      事人依第三條規定得行使之權利及方式。六、當事人得自
      由選擇提供個人資料時，不提供將對其權益之影響。」，
      個人資料保護法第5條、第8條第1項分別定有明文。又揆
      諸該法第8條第1項之立法理由謂：「個人資料之蒐集，事
      涉當事人之隱私權益，為使當事人明知其個人資料被何人
      蒐集及其資料類別、蒐集目的等，爰於第1項規定原則上
      蒐集時應告知當事人之事項，俾使當事人能知悉其個人資
      料被他人蒐集之情形，惟在部分特別情形下，履行第1項
      告知義務恐有礙職務之執行或無必要，爰於第2項規定得
      免告知之情形。如當事人不認同蒐集機關適用本條第2項
      之規定而免為告知時，得以其蒐集不合法為由，請求補為
      告知，或依第11條第4項規定，請求蒐集機關刪除、停止
      處理或利用該個人資料。」，可知個人資料保護第8條第1
      項規定之告知義務，乃在保障當事人對其個人資料之蒐集
      有知悉之權利，並為避免當事人資訊隱私權遭受過度侵害
      ，無法預期其個人資訊之流用方向。
    ③再按個人資料保護法就非公務機關對於個人資料使用之相
      關刑事處罰規範如下：⑴第19條第1項規定：「非公務機關
      對個人資料之蒐集或處理，除第6條第1項所規定資料外，
      應有特定目的，並符合下列情形之一者：一、法律明文規
      定。二、與當事人有契約或類似契約之關係。三、當事人
      自行公開或其他已合法公開之個人資料。四、學術研究機
      構基於公共利益為統計或學術研究而有必要，且資料經過
      提供者處理後或蒐集者依其揭露方式無從識別特定之當事
      人。五、經當事人書面同意。六、與公共利益有關。七、
      個人資料取自於一般可得之來源。但當事人對該資料之禁
      止處理或利用，顯有更值得保護之重大利益者，不在此限
      。」⑵第20條第1項規定：「非公務機關對個人資料之利用
      ，除第6條第1項所規定資料外，應於蒐集之特定目的必要
      範圍內為之。但有下列情形之一者，得為特定目的外之利
      用：一、法律明文規定。二、為增進公共利益所必要。三
      、為免除當事人之生命、身體、自由或財產上之危險。四
      、為防止他人權益之重大危害。五、公務機關或學術研究
      機構基於公共利益為統計或學術研究而有必要，且資料經
      過提供者處理後或經蒐集者依其揭露方式無從識別特定之
      當事人。六、經當事人同意。七、有利於當事人權益。」
      ⑶第41條規定：「意圖為自己或第三人不法之利益或損害
      他人之利益，而違反第6條第1項、第15條、第16條、第19
      條、第20條第1項規定，或中央目的事業主管機關依第21
      條限制國際傳輸之命令或處分，足生損害於他人者，處5 
      年以下有期徒刑，得併科新臺幣100萬元以下罰金。」，
      是除第6條第1項所規定資料外，非公務機關對個人資料之
      蒐集、處理或利用，除符合該法第19條第1項但書、第20
      條第1項但書所列之情形外，其蒐集、處理應有特定目的
      ，對個人資料之利用，並應於蒐集之特定目的必要範圍內
      為之。且「第15條第2款及第19條第1項第5款所稱同意，
      指當事人經蒐集者告知本法所定應告知事項後，所為允許
      之意思表示」、「第16條第7款、第20條第1項第6款所稱
      同意，指當事人經蒐集者明確告知特定目的外之其他利用
      目的、範圍及同意與否對其權益之影響後，單獨所為之意
      思表示。」，個人資料保護法第7條第1項、第2項亦有明
      文。
    ④末按個人資料保護法第41條所稱「意圖為自己或第三人不
      法之利益」，應限於財產上之利益；至所謂「損害他人之
      利益」之利益，則不限於財產上之利益（最高法院109年
      度台上大字第1869號刑事裁定意旨參照）。
    ⑤查被害人張○翔所提供其姓名，及告訴人黃○恒之行動電話
      號碼等資料，核屬個人資料保護法第2條第1款規定所稱之
      個人資料，均受個人資料保護法之保障，而不得於蒐集之
      特定目的範圍外隨意利用，如有違反，即屬非法利用。被
      告2人辯稱其等所屬建儒補習班、儒林補習班係屬「儒林
      」體系下、同一集團之補習班，固經被告2人提出其等勞
      工保險被保險人投保資料表各1份為證（原審卷第55至60
      頁），然被告甲○○所屬之建儒補習班，經問卷調查取得被
      害人張○翔、告訴人黃○恒上開個人資料，該問卷調查表已
      註明提供對象係「建儒補習班」，並註明「您提供之資料
      僅供班內使用，不會對外」等語（偵卷第69頁），被告2
      人係具有正常智識程度之成年人，應知被害人張○翔提供
      上開個人資料時，僅同意「建儒補習班」使用，「建儒補
      習班」並已承諾該資料僅供該補習班內使用，基於個人資
      料保護法保障當事人對其個人資料之蒐集及利用有知悉之
      權利，避免當事人無法預期其個人資訊之流用方向，自不
      能毫無限制，任憑被告2人主觀認為「建儒補習班」、「
      儒林補習班」對內係屬同一體系之補習班，即無視被害人
      張○翔同意使用上開個人資料之對象，僅限於「建儒補習
      班」，而不問被害人張○翔、告訴人黃○恒是否同意，任意
      將該問卷調查表交由「建儒補習班」以外之「儒林補習班
      」使用。況「建儒補習班」、「儒林補習班」兩者名稱不
      同、地點不同、立案證書亦不同，顯非同一主體，尚難以
      內部之實際老闆為同一人，即認外部之一般人應知悉「建
      儒補習班」、「儒林補習班」之背後老闆為同一人，或以
      此認被害人張○翔已有授權同意「同一集團之其他不同補
      習班」亦得使用其個人資料。又被告甲○○主觀上為第三人
      不法之利益，未得被害人張○翔或告訴人黃○恒之同意，復
      無個人資料保護法第20條第1項但書所定其他事由下，將
      其蒐集得知被害人張○翔、告訴人黃○恒之個人資料提供被
      告乙○○所屬之儒林補習班使用，顯非單純之「處理」行為
      ，而屬擅自「利用」個人資料，要無疑義。又被告乙○○並
      非公務機關，並無同法第19條第1項但書所定得蒐集被害
      人張○翔、告訴人黃○恒之姓名、行動電話門號之情形，復
      無同法第20條第1項所定得利用上開個人資料之情形，竟
      為自己不法之利益，自被告甲○○非法蒐集被害人張○翔、
      告訴人黃○恒之上開個人資料，並據以利用，自屬擅自「
      蒐集」、「利用」被害人張○翔、告訴人黃○恒之個人資料
      無訛，並足生損害於被害人張○翔、告訴人黃○恒甚明。被
      告2人及辯護人前揭所辯各節，無足憑採。
（三）綜上所述，本案事證已臻明確，被告2人前揭非法利用個
      人資料犯行洵堪認定，均應予依法論科。
四、論罪科刑：
（一）查被告2人於本案行為時，均係年滿20歲之成年人，此有
      其等個人戶籍資料完整姓名查詢結果在卷可稽（原審卷第
      13、15頁），又被害人張○翔係高中在學學生，此經證人
      即告訴人黃○恒於偵查中證述在卷（偵卷第48頁），依我
      國國民教育制度，應係未滿18歲之少年，且被告2人均知
      被害人張○翔係未滿18歲之少年，此參被告乙○○於偵查中
      供稱：甲○○交給我這張問卷調查表，是我們可以一起做升
      高中的招生等語（偵卷第64頁），亦無疑義。
（二）核被告2人所為，均係犯兒童及少年福利與權益保障法第1
      12條第1項前段、個人資料保護法第20條第1項、第41條第
      1項之成年人對少年犯非公務機關未於蒐集特定目的必要
      範圍內利用個人資料罪（被害人張○翔部分），及個人資
      料保護法第20條第1項、第41條第1項之非公務機關未於蒐
      集特定目的必要範圍內利用個人資料罪（告訴人黃○恒部
      分）。
（三）被告乙○○非法蒐集告訴人黃○恒、被害人張○翔前開個人資
      料之行為，為非法利用行為之階段行為，應為非法利用行
      為所吸收，不另論罪。
（四）起訴意旨認被告2人所為僅係犯個人資料保護法第20條第1
      項、第41條第1項之非公務機關未於蒐集特定目的必要範
      圍內利用個人資料罪，容有未洽，爰就被害人張○翔部分
      ，依法變更起訴法條。
（五）被告2人間，就上開成年人對少年犯非公務機關未於蒐集
      特定目的必要範圍內利用個人資料（被害人張○翔部分）
      、非公務機關未於蒐集特定目的必要範圍內利用個人資料
      犯行（告訴人黃○恒部分），具有犯意聯絡及行為分擔，
      均為共同正犯。
（六）被告2人以一行為觸犯上開2罪名，為想像競合犯，均應依
      刑法第55條前段規定，從一重之成年人對少年犯非公務機
      關未於蒐集特定目的必要範圍內利用個人資料罪處斷。
（七）又被告乙○○委由不詳之補習班員工，2次撥打電話予告訴
      人黃○恒，係於密切接近之時間、地點實行，侵害同一法
      益，行為之獨立性極為薄弱，顯係出於同一目的，依一般
      社會健全觀念難以強行分開，應視為數個舉動之接續實行
      ，合為包括之一行為予以評價而為接續犯，僅論以一罪。
（八）被告2人故意對未滿18歲之被害人張○翔犯上開非公務機關
      未於蒐集特定目的必要範圍內利用個人資料犯行，均應依
      兒童及少年福利及權益保障法第112條第1項前段規定，加
      重其刑。
五、本院撤銷原判決另行判決之理由：
（一）原審經審理結果，以被告2人上揭犯罪事證明確，予以論
      罪科刑，固非無見。然按兒童及少年福利與權益保障法第
      112條：「成年人教唆、幫助或利用兒童及少年犯罪或與
      之共同實施犯罪或故意對其犯罪者，加重其刑至二分之一
      。」之加重規定係屬刑法分則加重之性質。又按個人資料
      保護法第41條：「意圖為自己或第三人不法之利益或損害
      他人之利益，而違反第6條第1項、第15條、第16條、第19
      條、第20條第1項規定……足生損害於他人者，處5年以下有
      期徒刑，得併科新臺幣1百萬元以下罰金。」。是被告2人
      所犯成年人對少年犯非公務機關未於蒐集特定目的必要範
      圍內利用資料罪，應依兒童及少年福利與權益保障法第11
      2條第1項規定加重其刑，為刑法分則加重之獨立罪名，屬
      法定刑為7年6月以下有期徒刑之罪，非屬刑法第41條第1
      項前段規定得易科罰金之罪，是所宣告之刑不得易科罰金
      。原判決於主文諭知得易科罰金，自有違背法令之違誤，
      檢察官以此提起上訴，為有理由；至被告2人上訴仍執前
      詞否認犯罪，雖無理由，已如前所述，然原判決既有上開
      違誤，自應由本院予以撤銷改判。
（二）爰以行為人之責任為基礎，審酌被告2人為推銷補習班課
      程，非法利用告訴人黃○恒、被害人張○翔之個人資料，其
      等法治觀念淡薄，所為顯有不該；被告2人雖否認犯行，
      惟已完全供承本件客觀事實，亦非無與告訴人黃○恒、被
      害人張○翔和解之意，足認其等犯後態度尚非惡劣；兼衡
      其2人犯罪之動機、目的、手段；暨被告甲○○自述專科畢
      業學歷、擔任補教業班主任、育有1名子女、經濟狀況小
      康；被告乙○○自述大學畢業學歷、擔任補教業招生主任、
      家中有妹妹、母親等、家庭經濟狀況小康（本院卷第92頁
      ）之智識程度、家庭生活狀況等一切情狀，各量處如主文
      欄第2項所示之刑。
六、緩刑之宣告：按「受2年以下有期徒刑、拘役或罰金之宣告
    ，而有下列情形之一，認以暫不執行為適當者，得宣告2年
    以上5年以下之緩刑，其期間自裁判確定之日起算：一、未
    曾因故意犯罪受有期徒刑以上刑之宣告者。二、前因故意犯
    罪受有期徒刑以上刑之宣告，執行完畢或赦免後，5年以內
    未曾因故意犯罪受有期徒刑以上刑之宣告者。」，刑法第74
    條第1項定有明文。被告2人前未曾因故意犯罪而受有期徒刑
    以上刑之宣告，有臺灣高等法院被告前案紀錄表附卷可查（
    本院卷第37至40頁），被告2人素行良好，雖均否認有違反
    個人資料保護法之犯行，然其2人對犯罪事實之客觀行為均
    未有否認之情，僅係主張上開行為之法律評價不應構成犯罪
    ，況被告2人於本案並無直接獲得不法利得，且均有正當職
    業，亦為家庭經濟重要來源、生活支柱，再參以被告2人均
    有誠意與告訴人黃○恒、被害人張○翔和解（本院卷第55頁）
    ，僅因告訴人認補教業之惡習實已造成多數人不堪其擾，而
    不願和解（偵卷第73至75頁），本院雖亦認同告訴人之意見
    ，然仍認為為杜絕補教業不尊重他人個人資料之歪風，仍宜
    循民事途徑令補習班負一定金額之賠償，始能有效改善，而
    不應以此逕為被告2人不宜宣告緩刑之認定；是本院審酌全
    卷卷證資料後，認被告2人經此偵、審教訓，當知警惕，信
    無再犯之虞，本院認其2人所宣告之刑以暫不執行為適當，
    爰依刑法第74條第1項第1款規定宣告緩刑2年，以勵自新。
    又本院審酌被告2人上開所宣告之刑雖暫無執行之必要，惟
    為使其等確切知悉其所為不當，因而記取本次教訓及強化其
    法治觀念，爰併依刑法第74條第2項第4款、第8款之規定，
    諭知被告2人應於判決確定之日起1年內分別向公庫各支付新
    台幣5萬元；以及被告2人應於緩刑期間完成法治教育各2場
    次；併依刑法第93條第1項第2款之規定，均宣告應於緩刑期
    間付保護管束，期能使被告2人於支付公庫金額、受法治教
    育課程過程及保護管束期間，確切明瞭其等行為之不當，並
    培養正確法治觀念，恪遵法律規範，以收惕勵自新之效。
據上論斷，應依刑事訴訟法第369條第1項前段、第364條、第299
條第1項前段、第300條，判決如主文。
本案經檢察官鄒千芝提起公訴，檢察官葉芳如提起上訴，檢察官
乙○○到庭執行職務。
中    華    民    國    111    年    3    月    10    日
            刑事第十一庭　審判長法　官　張  意  聰
                                法　官　陳  慧  珊
                                法　官　田  德  煙
以上正本證明與原本無異。
如不服本判決應於收受送達後二十日內向本院提出上訴書狀，其
未敘述上訴之理由者並得於提起上訴後二十日內向本院補提理由
書（均須按他造當事人之人數附繕本）「切勿逕送上級法院」。
因疫情而遲誤不變期間，得向法院聲請回復原狀。

                                書記官  陳  志  德 

中　　華　　民　　國　　111 　年　　3 　　月　　15　　日
附錄本案論罪科刑法條：
兒童及少年福利與權益保障法第112條
成年人教唆、幫助或利用兒童及少年犯罪或與之共同實施犯罪或
故意對其犯罪者，加重其刑至二分之一。但各該罪就被害人係兒
童及少年已定有特別處罰規定者，從其規定。
對於兒童及少年犯罪者，主管機關得獨立告訴。
個人資料保護法第41條
意圖為自己或第三人不法之利益或損害他人之利益，而違反第6
條第1項、第15條、第16條、第19條、第20條第1項規定，或中央
目的事業主管機關依第21條限制國際傳輸之命令或處分，足生損
害於他人者，處5年以下有期徒刑，得併科新臺幣1百萬元以下罰
金。